【裁判字號】    97,訴,1135
【裁判日期】    970731
【裁判案由】    偽造文書等
【裁判全文】
臺灣高雄地方法院刑事判決              97年度訴字第1135號
公  訴  人  臺灣高雄地方法院檢察署檢察官
被      告  乙○○
                    （現於台灣高雄第二監獄另案執行中）
被      告  壬○○
上列被告因偽造文書等案件，經檢察官提起公訴（97年度偵字第
10296 、15283 、15300 號、97年度少連偵字第115 號），被告
於本院準備程序中均為有罪陳述，經合議庭裁定由受命法官依簡
式審判程序獨任審理，判決如下：
    主  文
乙○○共同犯攜帶兇器竊盜罪，共參罪，各處有期徒刑捌月；扣
案之Ｔ字板手壹支沒收。又犯攜帶兇器竊盜罪，共拾貳罪，各處
有期徒刑捌月；扣案Ｔ字板手壹支沒收。又犯行使偽造私文書罪
，處有期徒刑肆月；高雄市政府警察局高市警交字第B00000000
號舉發違反道路交通管理事件通知單之「收受通知聯者簽章」欄
內偽造之「謝季勳」署名壹枚沒收。又犯行使偽造私文書罪，共
貳罪，各處有期徒刑肆月；扣案之廢機動車輛讓渡切結書上偽造
之「陳益春」署名貳枚，均沒收。應執行有期徒刑參年陸月。扣
案Ｔ字板手壹支、高雄市政府警察局高市警交字第B00000000 號
舉發違反道路交通管理事件通知單之「收受通知聯者簽章」欄內
偽造之「謝季勳」署名壹枚、扣案之廢機動車輛讓渡切結書上偽
造之「陳益春」署名貳枚，均沒收。
壬○○共同犯攜帶兇器竊盜罪，共參罪，各處有期徒刑柒月；扣
案之Ｔ字板手壹支沒收。應執行有期徒刑壹年貳月。扣案之Ｔ字
板手壹支沒收。
    事  實
一、乙○○與壬○○2 人共同基於為自己不法所有意圖之犯意聯
    絡，分別於：
  (一)97年4 月4 日晚間8 時許，在高雄市○○區○○路與五福路
    口之我家旅館停車場內，由壬○○在旁把風，再由乙○○持
    客觀上足以對人生命、身體產生危害之Ｔ字板手1 支，竊取
    子○○所有車牌號碼YXI-148 號機車1 輛得手後，2 人旋即
    將該機車之車牌丟棄於高雄市○○區○○街45號空地後，再
    懸掛YVR-462 號車牌於所竊得之機車上，作為交通工具。
  (二)97年4 月4 日晚間9 時許，在高雄市○○區○○街76號前，
    由壬○○在旁把風，再由乙○○持上開Ｔ字板手1 支，基於
    毀損之犯意，破壞巳○○所有車牌號碼0438-TE 號自用小客
    車之車門鎖，致其毀壞不堪使用後進入車內（毀損部分業經
    告訴），而將該車竊取得手，嗣後再將該車駛往高雄市○○
    區○○路公有19號停車場內藏放並伺機變賣。
  (三)97年4 月4 日晚間11時許，騎乘上開竊得子○○所有之機車
    ，共同前往高雄市○○區○○路路橋旁，由壬○○在旁把風
    ，再由乙○○持上開Ｔ字板手1 支，竊取丑○○所有車牌號
    碼NXW-336 號機車1 輛得手後，嗣於97年4 月5 日凌晨1 時
    20分，由壬○○騎乘上開子○○失竊之機車（懸掛YVR-462
    號車牌）搭載乙○○，行經高雄市○○○路54巷口時，為警
    查覺有異，因而查獲上情並扣得乙○○所有供上開竊盜犯行
    所用之Ｔ字板手1 支。
二、乙○○另基於毀損及為自己不法所有之竊盜犯意，分別於附
    表一所示時間、地點，持上開客觀上足以對人生命、身體產
    生危害之Ｔ字板手1 支，以破壞車門之方式，分別竊取如附
    表一所示之汽車或行照等物（毀損部分，除附表一編號5 之
    車主外，均未據告訴），嗣於97年4 月5 日凌晨2 時50分，
    經高雄市政府警察局新興分局派出所於高雄市○○區○○路
    前，因乙○○另涉違反槍砲彈藥刀械管制條例案件遭通緝，
    而為警攔獲，並自其身上扣得所竊取之行照一批，經警分別
    通知失竊車主後，始得知上情。
三、乙○○另於96年12月5 日下午3 時27分許，騎乘車牌號碼18
    0-BJV 號機車，行經高雄市三民區○○○路與中都街75巷口
    前，因違規闖紅燈經警攔查，因害怕自己已通緝遭查獲，於
    警方開單舉發違規之際，竟基於行使偽造私文書之犯意，冒
    用其友人謝季勳之名義，在高雄市政府警察局高市警交字第
    B00000000 號舉發違反道理交通管理事件通知單（下稱違規
    通知單）上之收受通知聯者簽章欄偽簽「謝季勳」之署名1
    枚，表示已收到上開違規通知單之意思，並將違規通知單交
    還予員警收執而行使之，足以生損害於謝季勳之權益及交通
    管理機關對於道路交通管理之正確性。嗣因謝季勳向高雄市
    政府警察局交通大隊申訴後，始查知上情。
四、乙○○又於97年3 月21日下午3 時許，駕駛其於該日上午某
    時在高雄縣鳳山市○○路285 號前所竊得車牌號碼BD-5052
    號自用小客車（即附表一編號3 之汽車），前往高雄縣鳳山
    市鎮北巷30號由戊○○、己○○所經營之「匯盛資源回收場
    」內，要求己○○收購上開汽車，詎乙○○為避免遭己○○
    發現該輛汽車為竊盜所得，竟基於行使偽造私文書之犯意，
    於己○○所提供之「廢機動車輛讓渡切結書」上偽簽「陳益
    春」之署名1 枚，表示其為陳益春及加以偽造上開切結書後
    ，再交付予己○○並加以行使，致使己○○誤認其為陳益春
    及上開汽車為報廢車輛，遂以新臺幣（下同）8,000 元向乙○○收購該輛汽車。乙○○嗣於97年3 月22日上午9 時許又
    再度將其所竊得車牌號碼YC-6456 號自用小客車（即附表一
    編號12之汽車）駛往上開「匯盛資源回收場」，要求戊○○
    收購該輛汽車，並再度基於行使偽造私文書之犯意，於戊○○所提供之「廢機動車輛讓渡切結書」上另行偽簽「陳益春
    」之署名1 枚，表示其為陳益春以偽造上開切結書，爾後再
    將之交付予戊○○而加以行使，致使戊○○亦誤認其為陳益
    春及上開汽車為報廢車輛，而以8,000 元向乙○○收購該輛
    汽車。之後，乙○○又再度於97年3 月24日上午9 時許，將
    其所竊得之車牌號碼UP-8458 號、E3-7237 號、YD-8690 號
    等自用小客車（即附表一編號1 、5 、8 之汽車），駛至上
    開資源回收場欲加以變賣之際，為戊○○發覺有異，經查詢
    該等車輛均為贓車而報警處理後，始查悉上情。
五、案經癸○○、巳○○訴由高雄市政府警察局新興分局及高雄
    縣政府警察局、高雄縣政府警察局湖內分局、高雄市政府警
    察局三民第一分局移送臺灣高雄地方法院檢察署檢察官偵查
    起訴。
    理  由
一、本件被告乙○○及壬○○所犯均係死刑、無期徒刑、最輕本
    刑為3 年以上有期徒刑以外之罪，其等於準備程序中就被訴
    事實均為有罪之陳述，經法官告知簡式審判程序之旨，並聽
    取公訴人及被告之意見後，認為適宜由受命法官獨任進行簡
    式審判程序，依刑事訴訟法第273 條之1 第1 項規定，裁定
    由受命法官獨任進行審判程序，合先敘明。
二、認定犯罪事實所憑證據及理由
  (一)上開犯罪事實欄一之部分，業據被告乙○○、壬○○於警詢
    、偵訊及本院審理中自承不諱，核與證人即被害人巳○○、
    子○○、丑○○之指述相符（見97年度偵字第10296 號卷〈
    下稱偵一卷〉第16至19、307 、308 頁），並有扣押筆錄及
    扣押物品目錄表3 份、贓物認領保管單3 張、照片13張在卷
    可憑（見偵一卷第24至38、48至50、58至65頁），暨有扣案
    之Ｔ字板手1 支可佐，足認被告2 人就上開竊盜犯行之任意
    性自白與事實相符，堪予採信。
  (二)上開犯罪事實欄二之部分，業據被告乙○○於警詢、偵訊及
    本院審理中自承不諱，核與證人即被害人卯○、吳美幸、李
    癸○○、寅○○、申○○○、未○○、戌○○、丁○○、辰
    ○○、丙○、甲○○、紀秉義、酉○○、辛○○等人之指述
    相符（見警卷第197 至199 、202 至205 、208 至210 、
    218 至221 頁，偵一卷第21至23、280 、281 、307 至312
    、339 、340 、348 至350 頁），並有扣押筆錄及扣押物品
    目錄表3 份、贓物認領保管單10張、現場照片10張、行車執
    照影本11張、車籍查詢資料11張在卷可憑（見警卷第14、15
    、18至22、28、29、207 、212 、217 、223 頁，偵一卷第
    42至44、51至54 、70 至82、282 、341 頁），暨有扣案之
    Ｔ字板手1 支可佐，足認被告乙○○就其所為附表一所示12
    件竊盜犯行之任意性自白與事實相符，堪予採信。
  (三)上開犯罪事實欄三之部分，業據被告乙○○於警詢、偵訊及
    本院審理中自承不諱，核與證人即被害人謝季勳之供述相符
    （見97年度偵字第15283 號卷〈下稱偵二卷〉第8 至10頁）
    ，並有違規通知單影本2 份在卷為憑（見偵二卷第12、13頁
    ），足認被告乙○○就上開偽造私文書犯行所為之任意性自
    白與事實相符，堪予採信。
  (四)上開犯罪事實欄四之部分，亦據被告乙○○於警詢、偵訊及
    本院審理中自承不諱，核與證人己○○、戊○○之供述大致
    相合（見警卷第90至94、97至111 、118 至122 頁，偵一卷
    第119 至128 、363 至365 頁），並有被告乙○○以「陳益
    春」名義所簽立之廢機動車輛讓渡切結書2 份在卷為憑（見
    偵一卷第66、67頁），足認被告乙○○就上開2 次偽造私文
    書犯行所為之任意性自白，核與事實相符，堪予採信。
  (五)綜上所述，本案事證已明，被告犯行洵堪認定。
三、論罪、科刑
  (一)按共同正犯，係共同實施犯罪行為之人，在共同意思範圍內
    ，各自分擔犯罪行為之一部，相互利用他人之行為，以達其
    犯罪之目的，其成立不以全體均參與實施犯罪構成要件之行
    為為要件；參與犯罪構成要件之行為者，固為共同正犯；以
    自己共同犯罪之意思，參與犯罪構成要件以外之行為，或以
    自己共同犯罪之意思，事前同謀，而由其中一部分人實行犯
    罪之行為者，亦均應認為共同正犯，使之對於全部行為所發
    生之結果，負其責任（最高法院92年度台上字第2824號判決
    意旨可資參照）。再者，把風行為之目的在排除犯罪障礙，
    助成犯罪之實現，縱行為人所參與者僅係行為分攤，並非構
    成要件之行為，然既在合同意思範圍內、分擔犯罪行為之一
    部，仍應就全部行為負有共同正犯之責。準此，被告壬○○
    既以自己犯罪之意思，於被告乙○○為上開犯罪事實欄一所
    列竊盜犯行時為其把風掩護，以利其犯罪結果之遂行，縱其
    未有直接實行竊取該等汽、機車之行徑，仍應併論以共同正
    犯，方屬適法。
  (二)次按刑法第321 條第1 項第3 款所稱兇器，其種類並無限制
    ，凡客觀上足對人之生命、身體、安全構成威脅，具有危險
    性之兇器均屬之，且祇須行竊時攜帶此種具有危險性之兇器
    為已足，不以攜帶之初有行兇之意圖為必要（最高法院79年
    臺上字第5253號判例意旨參照）。查本件被告乙○○與壬○○2 人共同竊取車牌號碼YXI-148 號機車、0438- TE號自用
    小客車、NXW-336 號機車及乙○○竊取附表依所示之12輛自
    用小客車時所使用之Ｔ字板手1 支，係屬堅硬銳器，既能被
    使用於破壞或開啟上開車輛之鎖頭，客觀上自足以對人之身
    體、生命、安全構成威脅，當屬兇器無訛。
  (三)復按在舉發違反道路交通管理事件通知單上收受通知聯者簽
    章欄內偽簽他人姓名，自不待依據習慣或特約，單從形式上
    觀察，即足以知悉係表示由他人名義出具領收通知聯之證明
    ，此與事先在印妥內容之收據上偽簽他人姓名之情形，無分
    軒輊，當然屬刑法第210 條所稱之私文書（最高法院83年臺
    上字第6631號判例意旨參照）。查本件被告乙○○於高雄市
    政府警察局違規通知單之「收受通知聯者簽章」欄內偽造「
    謝季勳」之署押1 枚，復將該違規通知單持之交付於員警，
    主張係「謝季勳」本人收受上開交通違規舉發通知單之意思
    而行使之，足以生損害於「謝季勳」本人，揆諸上開說明，
    當屬行使偽造私文書。至公訴意旨另認乙○○於上開交通違
    規舉發通知單存根聯背面另捺押指紋署押1 枚，表示已收到
    上開交通違規舉發通知單之意思等語，惟遍查卷內資料並無
    該違規通知單存根聯，亦無法證明該份通知單存根聯背面有
    被告乙○○以「謝季勳」名義捺押之指紋署押1 枚，是公訴
    意旨就此節所述，容有誤認，併予敘明。又被告乙○○偽以
    「陳益春」名義簽立之廢機動車輛讓渡切結書2 份分別交付
    予己○○、戊○○2 人，亦均足生影響於一般私文書之正確
    性及憑信性，自均屬行使偽造私文書犯行。
  (四)核被告乙○○、壬○○所為上揭犯罪事實欄一(一)、(三)之2 件
    竊盜犯行，均係共犯刑法第321 條第1 項第3 款攜帶兇器竊
    盜罪；另為犯罪事實欄一(二)之犯行，則係共犯刑法第321 條
    第1 項第3 款之攜帶兇器竊盜罪及同法第354 條之毀損罪（
    起訴書犯罪事實(二)之公訴意旨雖有記載被告此部分毀損犯行
    ，然於所犯法條未予論列毀損罪）。其等就上開竊盜犯行，
    彼此間具有犯意聯絡及行為分擔，應論以共同正犯。又被告
    乙○○所為上揭犯罪事實欄二除附表一編號5 以外之11件竊
    盜犯行，因被害人就其等車門門鎖被毀損之情並未提出告訴
    ，故均係犯刑法第321 條第1 項第3 款攜帶兇器竊盜罪；至
    於附表一編號5 之犯行，則係犯刑法第321 條第1 項第3 款
    之攜帶兇器竊盜罪及同法第354 條之毀損罪。又被告以毀損
    他人車門鎖方式，竊取他人車內物品而犯之上開攜帶兇器竊
    盜罪及毀損罪間，乃分別基於單一竊盜決意，為達成該竊盜
    犯行所為之各個舉動，應屬法律概念之一行為，其一行為觸
    犯上開2 罪名，為想像競合犯，均應依刑法第55條規定，從
    一重之攜帶兇器竊盜罪處斷。被告前開毀損告訴人癸○○所
    有附表一編號5 汽車門鎖之犯行，雖未經檢察官起訴，然既
    與其竊取告訴人癸○○上開汽車及車內物品之犯行間，有想
    像競合犯之裁判上一罪關係，自為起訴效力所及，本院得併
    予審理，附此敘明。至被告乙○○所為上揭犯罪事實欄三、
    四之3 次犯行，則均係犯刑法第216 條、第210 條之行使偽
    造私文書罪。其偽造「謝季勳」及「陳益春」署押之行為，
    係偽造私文書之階段行為；偽造私文書後進而行使，偽造之
    低度行為應為行使之高度行為所吸收，均不另論罪。又本件
    被告壬○○先後3 次加重竊盜犯行、被告乙○○先後15次加
    重竊盜及3 次行使偽造私文書犯行，均係在不同時間、地點
    所為，且此等行為間皆具有相當之獨立性，在社會評價上應
    將之分別評斷，故該等行為所涉犯罪，自應分論併罰。
  (五)爰審酌被告乙○○年輕力壯，不思循正當途徑賺取財富，竟
    於短期間內多次下手行竊，甚且以攜帶兇器之方式犯之，恣
    意侵及他人生活安寧之人身自由保障，行為確屬惡劣，另為
    掩飾其真實身分逃避處罰及為將其所竊得之車輛銷贓變現，
    竟隨意冒用他人姓名，致陷他人處於刑事訴追或行政懲罰之
    情況，並損及主管機關處理交通違規事件之正確性，且足生
    影響於一般私文書之真實性及憑信性，法治觀念實屬淡薄；
    而被告壬○○亦明知乙○○於短期間內多次著手行竊他人財
    物，竟仍於乙○○行竊之際配合把風，進而使用竊得之機車
    及伺機欲將竊得之汽車變賣牟利，行為舉止亦確屬不佳，惟
    衡酌其所為3 次竊盜犯行，均係由被告乙○○策劃及主導，
    被告壬○○僅係居於被動配合之地位，惡性顯有高低之別，
    且斟酌其等於犯罪後尚能知錯及坦承犯行等一切情狀，分別
    量處如主文所示之刑及定其應執行刑，以示懲儆。
  (六)扣案用以破壞汽車之車門鎖頭及開啟機車電門之Ｔ字板手1
    支，為被告乙○○所有，且係供本件竊盜犯罪所用之物，應
    依刑法第38條第1 項第2 款之規定宣告沒收之；又既然被告
    壬○○與乙○○使用上開Ｔ字板手1 支共為本案犯罪事實欄
    一所示之3 件竊盜犯行，本於共同正犯責任共同之原則，論
    斷壬○○所犯之竊盜罪刑，應將該支板手併依刑法第38條第
    1 項第2 款之規定宣告沒收之。又被告乙○○以偽造署押之
    方式、進而偽造「廢機動車輛讓渡切結書」2 份，該2 份切
    結書既經被告交付予「匯盛資源回收場」，已非屬於被告所
    有，自不得逕將該2 份合約書全部予以沒收。然該2 份切結
    書上「陳益春」署押各1 枚，既係由被告乙○○所偽造，則
    不問屬於犯人與否，均應依刑法第219 條規定宣告沒收之。
    另被告乙○○於上開違規通知單上之「收受通知聯者簽章欄
    」偽簽「謝季勳」之署名1 枚，亦應依刑法第219 條規定，
    不問屬於被告與否，沒收之。
據上論斷，應依刑事訴訟法第273 條之1 第1 項、第284 條之1
、第299 條第1 項前段，刑法第28條、第55條、第216 條、第
210 條、第321 條第3 項、第354 條、第38條第1 項第2 款、第
3 項、第219 條，第51條第5 款，判決如主文。
本案經檢察官庚○○到庭執行職務。
中    華    民    國    97    年    7     月    31    日
                  刑事第十二庭  法  官  葉文博
以上正本證明與原本無異。
如不服本判決應於收受本判決後10日內向本院提出上訴書狀，並
應敘述具體理由，如未敘述上訴理由者，應於上訴期間屆滿後20
日內補提理由書狀於本院（均須按他造當事人之人數附繕本）「
切勿逕送上級法院」。
中    華    民    國    97    年    7     月    31    日
                                書記官  李柏親
附錄本判決論罪科刑之法條：
刑法第321 條（加重竊盜罪）
犯竊盜罪而有左列情形之一者，處6 月以上、5 年以下有期徒刑
：
一、於夜間侵入住宅或有人居住之建築物、船艦或隱匿其內而犯
    之者。
二、毀越門扇、牆垣或其他安全設備而犯之者。
三、攜帶兇器而犯之者。
四、結夥三人以上而犯之者。
五、乘火災、水災或其他災害之際而犯之者。
六、在車站或埠頭而犯之者。
前項之未遂犯罰之。
刑法第354 條（毀損器物罪）
毀棄、損壞前2 條以外之他人之物或致令不堪用，足以生損害於
公眾或他人者，處2 年以下有期徒刑、拘役或5 百元以下罰金。
刑法第216 條（行使偽造變造或登載不實之文書罪）
行使第210 條至第215 條之文書者，依偽造、變造文書或登載不
實事項或使登載不實事項之規定處斷。
刑法第210 條（偽造變造私文書罪）
偽造、變造私文書，足以生損害於公眾或他人者，處5 年以下有
期徒刑。
附表一：
  ┌──┬──────┬───┬────────┬─────────────┐
  │編號│失竊財物    │所有人│失竊時間        │      失  竊  地  點      │
  │    │            │      │                │                          │
  ├──┼──────┼───┼────────┼─────────────┤
  │ 1  │車牌號碼UP-8│穎得利│97年3月24日某時 │高雄縣鳳山市○○路265號前 │
  │    │458號車輛連 │有限公│許              │                          │
  │    │同行照      │司（由│                │                          │
  │    │            │寅○○│                │                          │
  │    │            │使用）│                │                          │
  ├──┼──────┼───┼────────┼─────────────┤
  │ 2  │車牌號碼YA-8│傅陳菊│97年3月24日凌晨 │高雄縣鳳山市○○路260號前 │
  │    │985號車輛連 │英（由│某時許          │                          │
  │    │同行照、零錢│未○○│                │                          │
  │    │            │使用）│                │                          │
  ├──┼──────┼───┼────────┼─────────────┤
  │ 3  │車牌號碼BD-5│卯○  │97年3月21日凌晨 │高雄縣鳳山市○○路285號前 │
  │    │052號車輛連 │      │某時許          │                          │
  │    │同行照      │      │                │                          │
  ├──┼──────┼───┼────────┼─────────────┤
  │ 4  │車牌號碼YD-3│辰○○│97年4月1日凌晨某│高雄市○○區○○街22巷54號│
  │    │322號車輛連 │      │時許            │                          │
  │    │同行照      │      │                │                          │
  ├──┼──────┼───┼────────┼─────────────┤
  │ 5  │車牌號碼F3-7│癸○○│97年3月26日下午 │高雄縣鳳山市○○街114號   │
  │    │237號車輛   │      │某時許          │                          │
  │    │連同行照    │      │                │                          │
  ├──┼──────┼───┼────────┼─────────────┤
  │ 6  │車牌號碼F7-3│甲○○│97年3月21日凌晨 │高雄縣岡山鎮○○○街9號   │
  │    │785號車輛行 │      │某時許          │                          │
  │    │照          │      │                │                          │
  ├──┼──────┼───┼────────┼─────────────┤
  │ 7  │車牌號碼YN-5│午○○│97年3月間某時許 │高雄市○○○路40號巷子後方│
  │    │600號車輛行 │（由紀│                │停車場                    │
  │    │照          │秉義使│                │                          │
  │    │            │用中）│                │                          │
  ├──┼──────┼───┼────────┼─────────────┤
  │ 8  │車牌號碼YD-8│忠國企│97年3月24日某時 │高雄市○○街與唐山街口    │
  │    │690號車輛行 │業社（│許              │                          │
  │    │照          │由劉莉│                │                          │
  │    │            │芬使用│                │                          │
  │    │            │）    │                │                          │
  ├──┼──────┼───┼────────┼─────────────┤
  │ 9  │車牌號碼XT-3│酉○○│97年3月間某時   │高雄市○○路司法新村前停車│
  │    │363號車輛行 │      │                │格                        │
  │    │照          │      │                │                          │
  ├──┼──────┼───┼────────┼─────────────┤
  │ 10 │車牌號碼F7-6│辛○○│97年3月6日某時  │高雄縣阿蓮鄉○○路29號    │
  │    │103號車輛連 │      │                │                          │
  │    │同行照      │      │                │                          │
  ├──┼──────┼───┼────────┼─────────────┤
  │ 11 │車牌號碼ZQ-5│丙○  │97年3月間某時許 │高雄縣仁武鄉地○街9號前   │
  │    │976號車輛行 │      │                │                          │
  │    │照          │      │                │                          │
  ├──┼──────┼───┼────────┼─────────────┤
  │ 12 │車牌號碼YC-6│吳美幸│97年3月22日16時 │高雄市三民區○○○路177巷 │
  │    │456號車輛連 │      │30分許          │口                        │
  │    │同行照      │      │                │                          │
  └──┴──────┴───┴────────┴─────────────┘


司法院資訊處製作；財團法人民間司法改革基金會備份。
